【裁判字號】    91,訴,2113
【裁判日期】    920107
【裁判案由】    損害賠償
【裁判全文】
臺灣臺中地方法院民事判決  九十一年度訴字第二一一三號
    原      告  陳麗玉
    被      告  甲○○
右當事人間請求損害賠償事件，由本院刑事庭移送前來，本院判決如左：
    主      文
被告應給付原告新台幣陸拾萬元。
原告其餘之訴駁回。
訴訟費用由被告負擔五分之一，餘由原告負擔。
本判決原告勝訴部分於原告以新台幣貳拾萬元供擔保後，得假執行。被告如於假執行
程序實施前，以新台幣陸拾萬元為原告預供擔保，得免為假執行。
原告其餘假執行之聲請駁回。
    事      實
甲、原告方面：
  一、聲明：被告應給付原告新台幣（下同）三百萬元，並願供擔保請准宣告假執行
      。
  二、陳述：被告明知訴外人廖述濱為原告之夫，為有配偶之人，竟仍與廖述濱交往
      ，進而自民國（下同）八十九年九月間起，連續與廖述濱發生不正常男女關係
      ，並於九十年六月九日產下一女，原告於同年八月六日申領戶籍謄本時，赫然
      發現戶政機關業獲通報，將被告與廖述濱所生之女登記為廖述濱之三女，始獲
      知上情，乃依法訴請偵辦，由臺灣臺中地方法院檢察署檢察官向本院聲請簡易
      處刑。按原告係高商畢業，原與配偶廖述濱原本合力建立圓滿之家庭，夫妻並
      合力開創、經營鸝蘇實業有限公司，原告並費心照顧子女，使配偶廖述濱無後
      顧之憂，而能戮力創建事業，稍有所成，原告正期盼於子女逐漸長大，得與配
      偶優游人生之際，詎料竟遭被告惡意介入破壞，原告在精神上蒙受無法彌補之
      損害。而被告自創公司，從事木材銷售，顯係財力甚為優渥之人，理應潔身自
      愛，以為社會一般人之表率，乃竟不此之為，反而無端破壞他人家庭，甚至在
      東窗事發之後，不但迄今未婉轉尋求原告諒解，反而透過原告配偶之親友對原
      告口出惡言，更加深原告之傷痛，原告所受精神上之損害至為重大，受有非財
      產上之損害，爰請求精神慰撫金三百萬元。
  三、證據：提出臺灣臺中地方法院檢察署九十一年度偵字第五五一七號簡易判決處
      刑聲請書乙件為證。
乙、被告方面：
  一、聲明：原告之訴及假執行之聲請均駁回，如受不利判決，願供擔保免為假執行
      。
  二、陳述：自認明知廖述濱為原告之配偶而仍與之發生性關係並產下一女之事實，
      惟被告目前已與廖述濱分手，獨力扶養所生之女，原告請求賠償之金額過高，
      無法負擔。
丙、本院依職權調閱本院九十一年豐簡字地一八三號妨害婚姻案件全卷（含臺灣臺中
    地方法院檢察署九十一年度偵字第五五一七號偵查卷、本院九十一年度豐簡上字
    第二三五號卷），並調取兩造之財產歸戶資料。
    理      由
一、原告起訴主張：被告明知訴外人廖述濱為原告之夫，竟仍自八十九年九月間起，
    連續與廖述濱發生性關係，並於九十年六月九日產下一女，破壞原告家庭之圓滿
    ，致原告精神上承受極大之痛苦，受有非財產上之損害，爰求為命被告給付精神
    慰撫金三百萬元之判決。被告則自認明知廖述濱為原告之配偶而仍與之相姦並產
    下一女之事實，惟以已與廖述濱分手，獨力扶養所生之女，原告請求賠償之金額
    過高等語，資為抗辯。
二、查原告主張被告明知訴外人廖述濱為原告之夫，竟仍自八十九年九月間起，連續
    與廖述濱發生性關係，並於九十年六月九日產下一女之事實，均為被告所自認，
    而被告所為相姦之妨害家庭犯行，業經刑事法院判處罪刑確定，亦經本院依職權
    調取本院九十一年豐簡字地一八三號妨害婚姻案件全卷（含臺灣臺中地方法院檢
    察署九十一年度偵字第五五一七號偵查卷、本院九十一年度豐簡上字第二三五號
    卷）查核無訛，原告之上開主張自堪信為真正。
三、按因故意或過失，不法侵害他人之權利者，負損害賠償責任；次按不法侵害他人
    之身體、健康、名譽、自由、信用、隱私、貞操，或不法侵害其他人格法益而情
    節重大者，被害人雖非財產上之損害，亦得請求賠償相當之金額。此項規定，於
    不法侵害他人基於父、母、子、女或配偶關係之身分法益而情節重大者，準用之
    ，民法第一百八十四條第一項前段及第一百九十五條第一項、第三項分別定有明
    文。經查：
  (一)被告明知廖述濱係原告之夫而與之相姦，已破壞原告家庭生活之圓滿幸福，使原
    告苦心經營之婚姻因而破碎，原告於婚姻關係中遭此事故，難免受到週遭親朋之
    指點竊論及非議，極為不堪，更何況原告係在毫不知情之情況下，因請領戶籍謄
    本時，赫然發現戶政機關業獲通報，將被告與廖述濱所生之女登記為廖述濱之三
    女，始獲知其夫廖述濱與原告有通姦之行為，其錯愕、震驚、悲憤、羞辱及沮喪
    之情，更加為甚，而被告於本件事發後，非但未尋求原告諒解，稍事彌補對原告
    所造成之損害，反於本件訴訟中竟委任廖述濱為訴訟代理人，使廖述濱與原告夫
    妻二人於法庭對立，相互敵視，雖經本院裁定禁止廖述濱為被告之訴訟代理人，
    然由此以觀，被告與原告之夫廖述濱相姦之行為，顯然已干擾妨害原告之婚姻關
    係，破壞原告婚姻生活之圓滿安全及幸福，侵害原告之權利，致原告受有非財產
    上之損害無疑，揆諸首開規定，被告自應負侵權行為損害賠償責任。從而，原告
    依侵權行為之法律關係訴請被告賠償其所受非財產上之損害即精神慰撫金，自屬
    有據。
  (二)次查，原告為高商畢業，原與配偶廖述濱合力開創、經營鸝蘇實業有限公司，自
    被告與廖述濱發生婚外情後，公司業務每下愈況，目前原告已無固定工作，收入
    不固定，名下則擁有不動產土地一筆及鸝蘇實業有限公司股份一百五十萬元；而
    被告則係高中畢業，現為木路有限公司負責人，名下擁有不動產土地房屋一筆、
    車輛二輛及木路有限公司股份三百零二萬元等情，業據兩造分別陳明，並經本院
    向財政部臺灣省中區國稅局黎明稽徵所及該局台中縣分局查詢明確，有財政部臺
    灣省中區國稅局黎明稽徵所九十一年七月十八日中區國稅黎明資字第○九一○○
    一六九八七號、財政部臺灣省中區國稅局台中縣分局九十一年七月十七日中區國
    稅中縣資字第○九一○○二二五一八號函送之兩造歸戶財產查詢清單在卷可參，
    足見原告之經濟狀況尚可，被告之資力則更較原告為優渥。復參酌原告與訴外人
    廖述濱結婚後，即堅守為人妻母本分，乃被告竟與廖述濱相姦，並進而產下一女
    ，致使原告與廖述濱夫妻間共組家庭所需之互信基礎喪失，破壞原告家庭之幸福
    圓滿，此自令原告深受打擊，足徵原告所受精神上之痛苦非微。再者，被告於事
    發後，於訴訟中仍不知稍加收斂，竟委任原告之夫廖述濱為其訴訟代理人，使原
    告夫妻二人於法庭相互對立，勢不相容，此勢必增添原告怨懟及憤恨不平之情緒
    ，而加深原告之痛苦。因此，本院斟酌前述兩造之身分地位、教育程度、經濟能
    力、被告加害情形及原告痛苦之程度等情狀，認原告請求精神尉撫金三百萬元，
    尚屬過高，應核減為六十萬元為相當。
四、綜上所述，原告主張被告明知廖述濱為其夫而仍與之相姦，破壞其家庭之幸福美
    滿，致其受有非財產上之損害等情，既屬可採，則依據民法第一百八十四條第一
    項前段及第一百九十五條第一項、第三項之規定，原告請求被告給付精神慰撫金
    六十萬元，為有理由，應予准許。逾此範圍之請求，即屬無據，應予駁回。
五、兩造均陳明願供擔保，分別聲請宣告假執行及免為假執行，經核原告勝訴部份，
    均無不合，爰各酌定相當之擔保金額准許之。至原告敗訴部分，該部分假執行之
    聲請，已失所附麗，不應准許，應予駁回。
六、本件事證已臻明確，兩造其餘攻擊防禦方法及舉證，經審酌均於判決結果無影響
    ，爰不一一論述，附此敘明。
七、據上論結，本件原告之訴為一部為有理由，一部為無理由，依民事訴訟法第七十
    九條但書、第三百九十條第二項、第三百九十二條，判決如主文。
中      華      民      國    九十二    年      一      月      七      日
                                        臺灣臺中地方法院民事第一庭
~B法      官  呂麗玉
右為正本係照原本作成
如不服本判決，應於判決送達後二十日內，向本院提出上訴狀。
中      華      民      國    九十二    年      一      月      八      日
~B法院書記官


司法院資訊處製作；財團法人民間司法改革基金會備份。
